【裁判字號】    97,消債更,692
【裁判日期】    970822
【裁判案由】    更生事件
【裁判全文】
臺灣臺北地方法院民事裁定           97年度消債更字第692號
聲  請  人
即  債務人  甲○○
                      樓
上列當事人因消費者債務清理事件聲請更生，本院裁定如下：
    主  文
更生之聲請駁回。
聲請費用由聲請人負擔。
    理  由
一、按債務人不能清償債務或有不能清償之虞者，得依本條例所
    定更生或清算程序，清理其債務，消費者債務清理條例第3
    條定有明文。又聲請更生或清算不合程式或不備其他要件者
    ，法院應以裁定駁回之，但其情形可以補正者，法院應定期
    間先命補正，復為同條例第8條所明定。
二、本件債務人聲請意旨略以：其有不能清償債務之情事，於民
    國97年4月29日以書面向最大債權金融機構陽信商業銀行請
    求共同協商債務清償方案，惟協商不成立，且其無擔保或無
    優先權之債務總額未逾新臺幣（下同）1,200萬元，復未經
    法院裁定開始清算程序或宣告破產，爰依法聲請更生云云。
    經查：
(一)本件於前置協商程序中，債權銀行陽信商業銀行所提出之還
    款方案為「0 %、180期、期付$10,562元」，惟債務人主張
    「從事零工收入不穩，平均月收入約25,000元至30,000元，
    而維持基本生活之固定開銷即達21,067元，是債權銀行建議
    之還款方案在客觀上難以接受」，故協商不成立，有更生聲
    請狀、前置協商不成立通知書、辦理前置協商申請書之每月
    收入及支出明細在卷可稽。
(二)依行政院主計處公告之97年度臺北縣（債務人陳稱自92年8
    月起即居住於臺北縣蘆洲市）平均每人每月最低生活費為
    11,401元（以每年家庭收支調查，計算出平均每人每月消費
    支出之百分之60作為最低生活費），以債務人平均月收入
    27,5 00元計算（即 (25,000＋30,000)÷2＝月收入之中間
    值），即使扣除最低生活費，仍有餘16,099元，顯非不能支
    應債權銀行所提之還款方案期付10,562元，是債務人尚非不
    能清償其債務。
(三)本件債務人雖主張其每月生活必要支出為21,067元，惟查消
    費者債務清理條例之立法目的，係為使不幸陷入經濟困境之
    人得以清理債務、重建生活，並在清理過程中能保有符合人
    性尊嚴之最低基本生活，而非在維持債務人過去慣常之寬逸
    生活，是於評估債務人清償債務之能力時，並非任其主張生
    活費用之數額，否則將造成揮霍無度以致清償債務能力降低
    之人，反而更容易進入更生程序之歧異現象，是本件債務人
    之每月生活費用，仍應以行政院主計處公告之97年度臺北縣
    平均每人每月最低生活費用11,401元為計算基準。
三、綜上，債務人平均之月收入扣除最低生活費後，尚無「不能
    清償債務或不能清償之虞」，其更生之聲請即不符消費者債
    務清理條例第3條所定要件，且上開欠缺又屬無從補正，依
    首揭說明，自應駁回其聲請，爰裁定如主文。
中    華    民    國    97    年     8    月    22    日
              民事第二十七庭法      官  沈佳宜
上為正本係照原本作成
如不服本裁定，應於裁定送達後10日內，以書狀向本院提出抗告
，並繳納抗告費新臺幣1千元
中    華    民    國    97    年     8    月    22    日
                            書  記  官  林寶春


司法院資訊處製作；財團法人民間司法改革基金會備份。
